【裁判字號】    99,消債聲,33
【裁判日期】    990413
【裁判案由】    聲請免責
【裁判全文】
臺灣臺中地方法院民事裁定            99年度消債聲字第33號
聲  請  人  甲○○
代  理  人  蘇慶良律師
債  權  人  華南商業銀行股份有限公司
法定代理人  丙○○
代  理  人  乙○○
債  權  人  臺灣新光商業銀行股份有限公司
法定代理人  丁○○
債  權  人  普林斯頓國際股份有限公司
上列當事人因消費者債務清理事件聲請更生，本院裁定如下：
    主  文
債務人甲○○不予免責。
    理  由
一、按法院為終止或終結清算程序之裁定確定後，除別有規定外
    ，應以裁定免除債務人之債務，消費者債務清理條例第一百
    三十二條定有明文。又法院裁定開始清算程序後，債務人有
    薪資、執行業務所得或其他固定收入，而普通債權人之分配
    總額低於債務人聲請清算前二年間，可處分所得扣除自己及
    依法應受其扶養者所必要生活費用之數額者，法院應為不免
    責之裁定，但債務人證明經普通債權人全體同意者，不在此
    限，復為同條例第一百三十三條所明定。另債務人有下列各
    款情形之一者，法院應為不免責之裁定，但債務人證明經普
    通債權人全體同意者，不在此限：一、於七年內曾依破產法
    或本條例規定受免責；二、隱匿、毀損應屬清算財團之財產
    ，或為其他不利於債權人之處分；三、捏造債務或承認不真
    實之債務；四、因浪費、賭博或其他投機行為，致財產顯然
    減少或負擔過重之債務，而生開始清算之原因；五、於清算
    聲請前一年內，已有清算之原因，而隱瞞其事實，使他人與
    之為交易致生損害；六、明知已有清算原因之事實，非基於
    本人之義務，而以特別利於債權人中之一人或數人為目的，
    提供擔保或消滅債務；七、隱匿、毀棄、偽造或變造帳簿或
    其他會計文件之全部或一部，致其財產之狀況不真確；八、
    故意於財產及收入狀況說明書為不實之記載，或有其他故意
    違反本條例所定義務之行為，亦為同條例第一百三十四條所
    明定。
二、查本件債務人聲請更生，前雖經本院裁定開始更生程序在案
    ，惟債務人所提每月清償新台幣（下同）7,500元，為期8年
    ，共計96期，清償比例為百分之29.1之更生方案，未能依消
    費者債務清理條例第59條、第60條規定獲得債權人會議之可
    決。經查，債務人現於普林斯頓國際有限公司擔任業務部經
    理一職，且另於修平技術學院、中臺科技大學等大專院校擔
    任講師，依其97年度綜合所得稅各類所得資料清單顯示，年
    收入為754,335元，則其每月平均收入約有62,861元，此亦
    據其所提出所得及收入清單等為憑。再查，債務人提出之生
    活必要支出清單所示，債務人每月必要支出總計為58,120元
    ，惟其所列一家四口商業保險費每月10,000元、次子補習費
    用每月7,150元及私人借貸還款每月10,000元，並非一般人
    通常生活所需之必要費用，且其長子現已成年，不應由債務
    人繼續扶養，其所列長子每月房屋租金4,500元及生活費用
    4,000元（一家四口膳食費16,000元除以4人）亦應扣除，再
    者債務人母親之扶養義務人有三位，其母親之生活費用（膳
    食費）亦不應由債務人全額負擔，其所陳報之必要費用過於
    浮濫而無法提高更生方案清償之額度，依債務人每月收入
    62,861元觀之，其提出每月僅清償7,500元之更生方案實則
    過低，顯不符合更生立法之意旨，並未盡力清償。次查，依
    本院98年10月16日所製作之債權表顯示，債務人之債權人有
    普林斯頓國際有限公司及華南商業銀行股份有限公司，然債
    務人所提出之生活必要支出清單所列每月須還款10,000元予
    普林斯頓國際有限公司，已然違反消費者債務清理條例保障
    債權人公平受償之立法意旨，顯屬消費者債務清理條例第
    134條第2款所稱「隱匿、毀損應屬清算財團之財產，或為其
    他不利於債權人之處分」等情形。
三、債務人雖主張其債務係遭友人鄭順議冒用其名義向銀行借款
    一百五十萬元云云，然復自承並未對鄭順議提起訴訟，顯與
    一般常情有違。綜上所述，債務人既有消費者債務清理條例
    第134條第2款所稱「隱匿、毀損應屬清算財團之財產，或為
    其他不利於債權人之處分」之事由，自應為不免責之諭知。
中    華    民    國    99    年    4     月    13    日
                            民事庭法官  張升星
上為正本係照原本作成
如不服本裁定，應於裁定送達後10日內，以書狀向本院提出抗告
，並繳納抗告費新臺幣1千元
中    華    民    國    99    年    4     月    13    日
                            書  記  官  許國慶

司法院資訊處製作；財團法人民間司法改革基金會備份。
